臺灣臺北地方法院民事判決　　　　　　 96年度重訴字第424號
原　　　告　　戊○○
訴訟代理人　　沈明達律師
被　　　告　　乙○○
訴訟代理人　　賴青鵬律師
被　　　告　　甲○○　原住台北縣新店市○○街48號
被　　　告　　丁○○　原住台北縣新店市○○街52號7樓
被　　　告　　丙○○　原住台北縣汐止市○○街37巷20號
上列當事人間請求受領給付事件，本院於民國96年11月16日言詞
辯論終結，判決如下：
    主  文
原告之訴駁回。
訴訟費用由原告負擔。
    事實及理由
一、程序方面：本件被告甲○○、丁○○、丙○○經合法通知，
    均未於言詞辯論期日到場，核無民事訴訟法第386條所列各
    款情形，爰依原告聲請，由其一造辯論而為判決。
二、原告起訴主張：伊請求被告等之被繼承人阮清源返還價款及
    遲延利息事件，業經本院90年度重訴字第180號、台灣高等
    法院90年度重上字第401號、最高法院92年度台上字第2248
    號對於被告等判決確定；另本院新店簡易庭94年度店簡字第
    1350號對於被告乙○○判決確定在案（上開二案之判決下稱
    系爭確定判決）。伊持本院新店簡易庭94年度店簡字第1350
    號判決為執行名義，就本院民事執行處91年度執字第9077號
    強制執行事件參與分配。嗣本院民事執行處通知伊須提出對
    待給付之證明。按司法院（73）廳民二字第553號研究意見
    ，對於對待給付之判決，若債務人僅為言詞提出，尚難謂已
    履行對待給付之判決，故原告就房屋之移轉登記，僅以準備
    給付之事情通知被告以代提出，尚不得開始強制執行，如被
    告拒絕受領，應另行訴請被告受領給付。又按房地所有權移
    轉登記，苟為對待給付，即得依強制執行法第130條規定，
    單獨向地政機關申請登記 (最高法院80年度台上字第276號
    裁判要旨參照)。伊曾聲請本院新店簡易庭調解，請被告等
    接受伊之給付，被告等不接受，即可開始強制執行，而聲請
    參與分配。本院民事執行處則依上開研究意見認定伊尚不得
    聲請強制執行而參與分配。爰依司法院上開研究意見提起本
    件訴訟等語。並聲明：被告應依本院90年度重訴字第180號
    確定判決主文第1項所示：「給付原告新臺幣（下同）1億3
    仟萬元，及其中1,000萬元自83年3月29日起；其中2000萬元
    自83年5月3日起；其中2000萬元自84年4月20日起；其中
    26,870,879元自民國85年1月25日起；其中650萬元自85年2
    月10日起，均至清償日止，按週年利率5%計算之利息」；被
    告乙○○應依鈞院新店簡易庭94年度店簡字第1350號確定宣
    示判決筆錄主文第1項所示「給付原告11,333,333元」，同
    時受領原告如附表所示之不動產移轉登記返還予被告等，及
    塗銷如附表所示之不動產（下稱系爭二筆土地），於台北縣
    新店地政事務所以88新登字第285960號收件、88年9月18日
    登記，權利價值1億2仟萬元之抵押權登記（下稱系爭抵押權
    登記）。
三、被告方面：
    (一)被告甲○○、丁○○、丙○○未於言詞辯論期日到場，亦
      未提出準備書狀作何聲明或陳述。
    (二)被告乙○○則以：
      1.按除別有規定外，確定之終局判決就經裁判之訴訟標的
        ，有既判力；原告之訴，其訴訟標的為確定判決之效力
        所及者，法院應以裁定駁回之，民事訴訟法第400條第1
        項、第249條第1項第7款後段分別有明文規定；又一事
        不再理為訴訟上之大原則，故凡就一事件，於同一當事
        人間已確定判決者，不得依通常程序更行告爭 (最高法
        院20年上字第563號判例參照)。查本件訴訟業經最高法
        院以92年度台上字第2248號及鈞院94年度店簡字第1350
        號判決確定在案，原告請求相同之訴訟標的，顯已違反
        一事不再理，應依民事訴訟法第249條第1項第7款後段
        規定，以裁定駁回本件訴訟。
      2.復按確定判決之既判力固以訴訟標的表現於主文判斷之
        事項為限，判決理由並無既判力。但法院於判決理由中
        ，就訴訟標的以當事人主張之重要爭點，本於當事人辯
        論之結果，已為判斷時，其對此重要爭點所為之判斷，
        除有顯然違背法令之情形，或當事人已提出新訴訟資料
        ，足以推翻原判斷之情形外，應解為在同一當事人就該
        重要爭點所提起之訴訟中，法院及當事人就該已經法院
        判斷之重要爭點法律關係，皆不得作相反之判斷或主張
        ，始符民事訴訟法上之誠信原則 (最高法院73年度台上
        字第4062號判決參照)。查伊主張同時履行抗辯權，業
        經就原告應先為對待給付之重要爭點法律關係為判斷。
        現原告之請求實違反對待給付之義務，及法院已為同時
        履行抗辯重要爭點法律關係之判斷，已不符民事訴訟法
        上之誠信原則，而不足採。
      3.原告應依強制執行法第130條之規定，依原判決先為對
        待給付予被告，原告卻捨單獨辦理不動產所有權移轉登
        記及塗銷抵押權登記之途，竟違反先為對待給付之義務
        而提起本訴訟，顯不足採。又採司法院 (73)廳民二字
        第553號研究意見，係認「原告仍應為移轉登記」，且
        「移轉登記」之行為，「不得以準備給付之情事通知以
        代提出，蓋其條件終究尚未履行」，況該研究意見結論
        並未包括「塗銷抵押權登記」之行為。又原告請求塗銷
        抵押權登記之受領給付對象，乃抵押權人即訴外人安泰
        商業銀行股份有限公司 (下稱安泰銀行)，而非被告。
        又該抵押權之債務人 (即原告)對安泰銀行清償1億2仟
        萬元之債務後，安泰銀行始有塗銷該抵押權之可能，果
        若原告未為清償，則該抵押權根本無從塗銷，則原告塗
        銷1億2仟萬元抵押權之對待給付即未為履行，從而原告
        主張，顯不足採。並聲明：駁回原告之訴。
四、得心證之理由：
  (一)原告起訴主張：伊請求被告等之被繼承人阮清源返還價款及
    遲延利息事件，業經本院90年度重訴字第180號、台灣高等
    法院90年度重上字第401號、最高法院92年度台上字第2248
    號對於被告等判決確定（下稱第一案確定判決）；另本院新
    店簡易庭94年度店簡字第1350號對於被告乙○○判決確定（
    下稱第二案確定判決）在案。伊持本院新店簡易庭94年度店
    簡字第1350號判決為執行名義，就本院民事執行處91年度執
    字第9077號強制執行事件參與分配。嗣本院民事執行處通知
    伊須提出對待給付之證明等情，業據提出與其所述相符之上
    開判決、裁定、宣示判決筆錄、確定證明書等件為證，被告
    乙○○對之不爭執，應堪信為實在。
  (二)玆整理兩造爭執要點如下 (見本院96年8月10日言詞辯論筆
    錄、原告於96年8月10日提出之民事爭點整理狀及被告於96
    年8月3日提出之民事答辯狀)：
    1.本件之訴訟標的是否為系爭確定判決之效力所及？
    2.系爭確定判決是否係命兩造同時履行對待給付？抑原告應
      先為對待給付？
    3.原告能否持系爭確定判決前往辦理將系爭二筆土地移轉給
      被告等四人及塗銷系爭抵押權登記？
    4.被告是否已預示拒絕受領之意思表示或本件給付兼需被告
      之行為？本件原告得否以準備給付之事情，通知被告以代
      提出？
    5.原告為就系爭確定判決聲請被告履行給付，聲請強制執行
      ，是否得提起本件訴訟請求被告為對待給付同時受領原告
      之給付？
  (三)關於本件之訴訟標的是否為系爭確定判決之效力所及部分：
    按本件原告係訴請被告等四人受領給付，與上開二案係當事
    人因契約解除而生之相互義務，並不相同，故非上開二案之
    確定判決之效力所及。
  (四)關於系爭確定判決是否係命兩造同時履行對待給付？抑原告
    應先為對待給付部分：
    按上開二案之確定判決係兩造間因契約解除而生之相互義務
    ，此細繹上開二案之裁判，自可明瞭。故係屬於命兩造同時
    履行對待給付之裁判。
  (五)原告能否持系爭確定判決前往辦理將系爭二筆土地移轉給被
    告等四人及塗銷系爭抵押權登記？
    按因法院判決確定之登記，得由登記名義人單獨申請之，為
    土地登記規則第27條所明定。又他項權利塗銷登記，得由原
    設定人提出第34條所列文件，單獨申請，亦為土地登記規則
    第145條所明定。故依上開規定，原告能持系爭確定判決前
    往辦理將系爭二筆土地移轉給被告等四人及塗銷系爭抵押權
    登記。至於臺北縣新店地政事務所96年8月20日北縣店地登
    字第0960011269號回函，係因第二案之確定判決僅列被告乙○○一人。原告可持第一案之確定判決，前往辦理系爭二筆
    土地移轉登記。並持安泰商業銀行股份有限公司出具之他項
    權利證明書及抵押權塗銷同意書（以上文件，原告自承正本
    在其手上），單獨前往辦理塗銷系爭抵押權登記。
  (六)關於被告是否已預示拒絕受領之意思表示或本件給付兼需被
    告之行為？本件原告得否以準備給付之事情，通知被告以代
    提出部分：
    本件給付毋庸兼需被告之行為，已如上述，則原告自無法以
    準備給付之事情，通知被告以代提出。
  (七)關於原告為就系爭確定判決聲請被告履行給付，聲請強制執
    行，是否得提起本件訴訟請求被告為對待給付同時受領原告
    之給付部分：
    按系爭確定判決既有對待給付，則依強制執行法第4第3項之
    規定，則需原告已為給付或已提出給付後，始得開始強制執
    行（含參與分配）。本件原告既得單獨辦理土地移轉登記及
    抵押權塗銷登記，則其給付並毋庸兼需被告之行為，為就系
    爭確定判決聲請被告履行給付，自應先為對待給付，其訴請
    被告受領給付，應認為欠缺權利保護必要，應予駁回。
五、又本件事證已臻明確，兩造其餘攻擊防禦方法及未經援用之
    證據，經本院斟酌後，認為均不足以影響本判決之結果，爰
    不一一論述，併此敘明。
六、據上論結，本件原告之訴為無理由、依民事訴訟法第385條
    第1項前段、第78條，判決如主文。
中　　華　　民　　國　　96　　年　　12　　月　　 7　　日
                  民事第六庭    法　官　陳文正
以上正本係照原本作成
如對本判決上訴，須於判決送達後20日內向本院提出上訴狀
中　　華　　民　　國　　96　　年　　12　　月　　 7　　日
                    　　　　　　書記官　黃菀茹
